【裁判字號】    97,交抗,144
【裁判日期】    970131
【裁判案由】    違反道路交通管理處罰條例
【裁判全文】
臺灣高等法院交通事件裁定             97年度交抗字第144號
    抗  告  人
    即受處分人  甲○○
上列抗告人因違反道路交通管理處罰條例案件，不服台灣士林地
方法院，中華民國96年12月31日所為裁定（96年度交聲字第1252
號），提起抗告，本院裁定如下：
    主  文
抗告駁回。
    理  由
一、按道路交通標誌、標線、號誌設置規則第206條第5款第1目
    規定：車輛面對圓形紅燈之行車管制號誌，表示禁止通行，
    不得超越停止線或進入路口。復按汽車駕駛人，行經有燈光
    號誌管制之交岔路口闖紅燈者，處新臺幣（下同）1,800 元
    以上5,400元以下罰鍰；汽車駕駛人，違反前開規定者，除
    依原條款處罰鍰外，並記違規點數3點，道路交通管理處罰
    條例第53條第1項、第63條第1項第3款分別定有明文。
二、原處分意旨略以：抗告人即受處分人甲○○於民國（下同）
    96年6月18日下午5時10分許，駕駛車牌號碼BS－6547號自小
    客車，由沙崙往淡水捷運站方向行駛，途經臺北縣淡水鎮○
    ○路93號交岔路口附近時，因闖紅燈違規，經執勤員警攔停
    當場舉發，依道路交通管理處罰條例第53條第1項規定，處
    罰鍰2,700 元，並依同條例第63條第1項第3款（原處分漏載
    第1項第3款），記違規點數3點。
三、異議意旨略以：按違法或違規應依證據認定之，無證據不得
    依推斷認定為犯罪或違規。經查：原舉發機關檢具違規，並
    未提出諸如照相、錄影或類此之證據等，證明抗告人有違規
    情事，實難甘服，為此聲明異議云云。
四、原裁定以：
(一)按違反道路交通管理事件統一裁罰基準及處理細則第11條第
    1項第1款規定：「行為人有本條例（指道路交通管理處罰條
    例）之情形，經當場舉發者，應填記駕駛人或行為人姓名、
    性別、出生年月日、地址、身分證統一編號及車主姓名、地
    址、車牌號碼、車輛種類。被查獲之駕駛人或行為人為受處
    分人時，應於填記通知單後將通知聯交付該駕駛人或行為人
    簽名或蓋章收受之；拒絕簽章者，仍應將通知聯交付該駕駛
    人或行為人收受，並記明其事由及交付之時間；拒絕收受者
    ，應告知其應到案時間及處所，並記明事由與告知事項，視
    為已收受。」。經查：抗告人因上開違規事實，經臺北縣政
    府警察局淡水分局警備隊員警柯瑞德當場攔停舉發後，拒絕
    簽收舉發通知單等情，業經證人柯瑞德於原審證稱：「當時
    異議人沒有簽收罰單，異議人表示就是不簽，所以我在罰單
    上面註明『拒簽』，我表示告發單會郵寄到異議人家裡，如
    果有意見的話，可以申訴。我有告知異議人應到案的時間、
    地點，我有拿單子給他看，有告知1次。應告知的事項我現
    場有告知異議人。」等語（見原審96年12月18日訊問筆錄第
    3頁），並有舉發通知單影本1紙在卷足憑，依前揭違反道路
    交通管理事件統一裁罰基準及處理細則第11條第1項第1款後
    段規定，視為抗告人已收受，自無庸再另行寄發舉發通知單
    。又本件抗告人已自承於96年6月22日收受上開舉發通知單
    等語，足認抗告人於應到案日期前即已知悉被舉發之違規事
    實，該舉發通知單自生送達之效力，合先敘明。
(二)抗告人即受處分人甲○○於96年6月18日下午5時10分許，駕
    駛車牌號碼BS－6547號自小客車，由沙崙往淡水捷運站方向
    行駛，途經臺北縣淡水鎮○○路93號附近交岔路口等情，為
    抗告人所自承，且證人柯瑞德於原審證稱：「當時我是值交
    通告發勤務，我是開車巡邏，違規人駕車行駛在我前面，違
    規人還沒有到路口時，燈號已經是紅燈，當時違規人是行駛
    在外側車道，我是駕駛在內側車道，違規人車速很慢，但是
    斑馬線上的行人已經在行進，我已經準備要停車，而違規人
    沒有停車，因為違規人前方的行人還沒有行至違規人行駛的
    車道，所以異議人就仍然闖越，我就上前攔停告發。攔停之
    後，異議人表示她沒有注意到號誌，當時因為是臨時的，所
    以沒有拍照」等語（見原審96年12月18日訊問筆錄），而證
    人柯瑞德與抗告人素昧平生，並無嫌隙，係依法執行勤務之
    公務員，當無設詞誣陷致己身負偽證重罪之必要，且證人所
    證本件查獲經過事實，具體明確，佐以證人證述已執行取締
    交通勤務18年，舉發當時系爭路段光線明亮、視線良好，證
    人視力正常，抗告人開車在其前方，兩者相距頗近，足見證
    人應無誤判違規事實之虞，且亦無證據足資證明員警有捏造
    事實違法取締情事，其證詞應可採信。此外，復有臺北縣政
    府警察局北縣警交字第C00000000號舉發違反道路交通管理
    事件通知單影本1紙附卷可稽，抗告人上開違規情事，堪以
    認定。
(三)抗告人雖辯稱：按無證據不得依推斷認定為違規，原舉發機
    關無法提出照相或錄影等證據證明其違規，實難甘服云云，
    惟查：行政程序法第36條規定，行政機關應依職權調查證據
    ，不受當事人主張之拘束，對當事人有利及不利事項一律注
    意，亦即行政程序法有關證據之調查係採職權進行主義，由
    行政機關依職權運用可掌握之資料來源，以闡明事實之存在
    或不存在，故其得使用之證據方法，原則上不受限制。又道
    路交通管理處罰條例第7條第1項規定，道路交通管理之稽查
    ，違規紀錄，由交通勤務警察，或依法令執行交通稽查任務
    人員執行之。是以執勤員警依前開規定，自有稽查交通違規
    紀錄之職權，是其基於職務權限，依據當場目擊呈顯之違規
    事實，攔停製單舉發交通違規案件，自屬合法，抗告人上開
    所辯，尚無足取。
(四)綜上所述，抗告人違規闖紅燈之事實明確，原審認原處分機
    關依道路交通管理處罰條例第53條第1項規定，裁處罰鍰2,
    700元，並依同條例第63條第1項第3款（原處分漏載第1項第
    3款），記違規點數3點，尚屬適法，抗告人聲明異議，為無
    理由，因予駁回，經核尚無違誤。
五、抗告意旨略以：本件舉發警員於案發當時向抗告人表示有拍
    照及錄影，但事實證明並無照片或錄影帶，其證詞與事實不
    符，自難採信，原審僅憑不實之證詞，且未另其提出照片等
    證據為證，實有違誤，為此提起抗告云云。
六、經查：抗告人於96年6月18日下午5時10分許，駕駛車牌號碼
    BS－6547號自小客車，由沙崙往淡水捷運站方向行駛，途經
    臺北縣淡水鎮○○路93號附近交岔路口闖紅燈之違規事實，
    業經證人即舉發員警柯瑞德證述在卷，且其證詞係屬可信，
    已經原審敘明在卷，有如前述，又證人即舉發員警柯瑞德具
    有稽查交通違規紀錄之職權，是以其基於職務權限，依當場
    目擊呈顯之違規事實，攔停製單舉發交通違規案件，自屬合
    法，抗告人辯稱證人即舉發員警柯瑞德所述與事實不符云云
    ，惟未提出證明以實其說，且本院遍查全卷，亦無證據證明
    員警有捏造事實違法取締情事，抗告人上開所辯，無非空言
    ，不足採信。抗告人抗告意旨，仍執陳詞，指摘原裁定不當
    ，為無理由，應予駁回。
據上論斷，應依道路交通管理處罰條例第89條，道路交通案件處
理辦法第26條，刑事訴訟法第412條，裁定如主文。
中    華    民    國    97    年    1     月    31    日
                  刑事第十七庭  審判長法  官  高明哲
                                      法  官  陳憲裕
                                      法  官  陳世宗
以上正本證明與原本無異。
不得再抗告。
                                      書記官  梁淑時
中    華    民    國    97    年    1     月    31    日


司法院資訊處製作；財團法人民間司法改革基金會備份。
